臺灣南投地方法院刑事判決　
111年度訴字第112號
公  訴  人  臺灣南投地方檢察署檢察官 
被      告  孫志華



上列被告因詐欺案件，經檢察官提起公訴（109年度偵字第4742
號），被告於本院準備程序中就被訴事實為有罪之陳述，經告以
簡式審判程序之旨，並聽取當事人之意見後，本院合議庭裁定由
受命法官獨任依簡式審判程序，判決如下：
    主      文
孫志華犯如附表編號1至9「主文」欄所示之罪，各處如附表編號
1至9「主文」欄所示之刑。應執行有期徒刑貳年。
犯罪所得新臺幣壹萬元沒收，於全部或一部不能沒收或不宜執行
沒收時，追徵其價額。
    事實及理由
一、犯罪事實：孫志華自民國109年7月間某日起，加入由真實姓
    名年籍不詳綽號「小龍蝦」所屬3人以上、以實施詐術為手
    段，具有持續性及牟利性之有結構性詐欺集團組織（下稱本
    案詐欺集團），擔任俗稱「車手」之工作，而為本案詐欺集
    團分工（孫志華參與犯罪組織部分，另由臺灣臺中地方檢察
    署檢察官另以109年度偵字第30012、33054號、110年度偵字
    第5059、5350號提起公訴，由臺灣臺中地方法院以110年度
    金訴字第409、512號為判決）。孫志華遂與「小龍蝦」及其
    他詐欺集團成員，共同基於意圖為自己不法之所有，基於三
    人以上共同詐欺取財及洗錢之犯意聯絡，先由本案詐欺集團
    不詳成員，於附表所示之時間，以如附表所示之詐欺方式，
    對如附表所示之被害人等施用詐術，致其等陷於錯誤，而分
    別依指示於如附表所示之時間匯款如附表所示之金額至如附
    表所示之各該人頭帳戶內，旋由本案詐欺集團成員指示孫志
    華持如附表所示人頭帳戶提款卡，於如附表所示之時間及地
    點，自上述人頭帳戶內提領如附表所示之金額，得手後，孫
    志華將領得款項後連同人頭帳戶提款卡交付本案詐欺集團不
    詳成年成員，以隱匿犯罪所得去向。孫志華因此獲取新臺幣
    (下同)1萬元之報酬。
二、證據名稱：
  ㈠被告孫志華於警詢、偵訊及本院審理時之自白。
　㈡如附表編號1至9「證據」欄所示之證據。 
三、論罪科刑：
　㈠核被告如附表編號1至9所為，均係犯刑法第339條之4第1項第
    2款之三人以上共同犯詐欺取財罪、洗錢防制法第14條第1項
    之一般洗錢罪。
　㈡被告主觀上既有參與詐欺犯罪之認識，客觀上又負責提領贓
    款及轉交贓款而為本案詐欺集團詐欺取財犯行分工，雖僅負
    責整個犯罪行為中之一部分，惟其與本案詐欺集團其他詐欺
    成員間，顯係相互利用他人之行為，以達其犯罪目的，自應
    各就其等參與之犯行及本件詐欺集團所為共同負責，故被告
    與「小龍蝦」及本案詐欺集團其他成員就附表編號1至9所示
    之犯行，具有犯意聯絡及行為分擔，均應依刑法第28條規定
    ，論以共同正犯。
　㈢附表編號1、2、6、8、9所示被害人遭詐欺後，詐欺集團成員
    雖有多次使被害人匯款之行為，惟均利用被害人之同一錯誤
    ，彼此間獨立性極為薄弱，依一般社會健全觀念，均以視為
    數個舉動之接續施行，應合為包括之接續一行為評價。至被
    害人匯入款項，雖有遭多次提領，惟此僅係車手就取款金額
    上限接連提取行為，尚非屬刑法上之接續犯。
　㈣被告所犯各次加重詐欺取財罪及一般洗錢罪，係以一行為同
    時觸犯2罪名，為想像競合犯，應依刑法第55條規定，從一
    重之加重詐欺取財罪處斷。被告就附表一編號1至9所示各次
    犯行之被害人不同，各次犯罪顯屬可分，應分論併罰。
　㈤被告前曾因竊盜、詐欺、毒品、贓物等案件，經臺灣彰化地
    方法院裁定應執行有期徒刑2年3月，於107年11月4日執行完
    畢，有臺灣高等法院被告前案紀錄表可佐，其於受有期徒刑
    執行完畢後5年內，故意再犯本案有期徒刑以上之各罪，均
    為累犯。本院審酌被告上開前案之犯罪態樣，及其未記取前
    案執行之教訓，短時間內再為本件詐欺犯行，可見對於刑罰
    之反應力顯然薄弱，且斟酌全案情節，縱依刑法第47條第1
    項規定加重法定最低本刑，亦無司法院釋字第775號解釋所
    指所受刑罰超過所應負擔罪責，人身自由因此遭受過苛侵害
    之罪刑不相當情形，依刑法第47條第1項規定加重其刑。
　㈥想像競合犯之處斷刑，本質上係「刑之合併」。其所謂從一
    重處斷，乃將想像競合犯組成之評價上數罪，合併為科刑一
    罪，其所對應之刑罰，亦合併其評價上數罪之數法定刑，而
    為一個處斷刑。易言之，想像競合犯侵害數法益者皆成立犯
    罪，論罪時必須輕、重罪併舉論述，同時宣告所犯各罪名，
    包括各罪有無加重、減免其刑之情形，亦應說明論列，量刑
    時併衡酌輕罪部分量刑事由，評價始為充足，然後依刑法第
    55條前段規定「從一重處斷」，非謂對於其餘各罪可置而不
    論。因此，法院決定處斷刑時，雖以其中最重罪名之法定刑
    ，做為裁量之準據，惟於裁量其輕重時，仍應將輕罪合併評
    價在內（最高法院108年度台上字第4405號、第4408號判決
    意旨參照）。犯洗錢防制法第14、15條之罪，在偵查或審判
    中自白者，減輕其刑，洗錢防制法第16條第2項定有明文。
    被告於偵查及本院審理時就其所涉洗錢犯行，均坦承在卷，
    則被告就所涉洗錢防制法部分，合於上開減刑之規定，雖依
    照前揭說明，被告就前開犯行係從一重論處刑法加重取財罪
    ，然就前開被告於此部分想像競合輕罪得減刑部分，本院於
    依照刑法第57條量刑時，併予審酌。
　㈦本院審酌：被告正值青年，不思循正途獲取收入，竟貪圖不
    法錢財，加入本案詐欺集團而為犯罪分工，製造金流斷點，
    加深檢警追查之困難，且使上游集團成員得以逍遙法外，所
    為損害財產交易安全及社會經濟秩序，破壞人際間信任關係
    ，造成被害人等財產損失及精神痛苦，價值觀念顯有偏差，
    所為殊值非難。考量被告犯後坦承犯行，加入上開詐欺集團
    擔任「車手」之角色分工，參與犯罪之程度難與幕後主導要
    角相提並論；兼衡被害人所受之損害程度暨被告於本院審理
    時自述國中肄業之智識程度，經濟狀況勉持，入監前從事油
    漆工，與家人同住之家庭生活經濟狀況（本院卷第313頁）
    等一切量刑事項，分別量處如附表編號1至9「主文」欄所示
    之刑。復衡酌本案被告所犯各罪犯罪類型及情節雷同、犯罪
    時間相近，被告擔任車手，本案被害人人數為9人，但本案
    提領行為均在同1日，依各該罪合併後之不法內涵、罪責原
    則及合併刑罰所生效果等，定其應執行刑如主文所示。
四、沒收：
　　被告於本院審理時供承，原約定其報酬之計算方式為提領金
    額之1.5%，然本案全部僅獲取共1萬元之報酬（見本院卷第3
    12頁），是此部分為被告之犯罪所得，且未扣案，應依刑法
    第38條之1第1項前段、第3項規定，宣告沒收，並於全部或
    一部不能沒收或不宜執行沒收時，追徵其價額。
五、依刑事訴訟法第273條之1、第299條第1項前段、第310條之2
    、第454條，判決如主文。
六、如不服本件判決，得自收受送達之日起20日內，向本院提起
    上訴狀（須附繕本）。
本案經檢察官蔡岱霖提起公訴，檢察官林孟賢到庭執行職務。
中　　華　　民　　國　　111 　年　　12　　月　　13 　 日
                        刑事第三庭  法  官    顏紫安
以上正本與原本無異。
如不服本判決應於收受送達後20日內向本院提出上訴書狀，並應
敘述具體理由；其未敘述上訴理由者，應於上訴期間屆滿後20日
內向本院補提理由書（均須按他造當事人之人數附繕本）「切勿
逕送上級法院」。
告訴人或被害人如對於本判決不服者，應具備理由請求檢察官上
訴，其上訴期間之計算係以檢察官收受判決正本之日期為準。
                                    書記官    劉芳竺
中　　華　　民　　國　　111 　年　　12　　月　　14　　日
附錄本判決論罪科刑法條：
洗錢防制法第14條第1項
有第二條各款所列洗錢行為者，處七年以下有期徒刑，併科新臺
幣五百萬元以下罰金。
刑法第339條之4第1項
犯第三百三十九條詐欺罪而有下列情形之一者，處一年以上七年
以下有期徒刑，得併科一百萬元以下罰金：
一、冒用政府機關或公務員名義犯之。
二、三人以上共同犯之。
三、以廣播電視、電子通訊、網際網路或其他媒體等傳播工具，
    對公眾散布而犯之。
附表：
編號 告訴人/被害人 詐欺方式 被害人匯款之時間、金額（新臺幣）及人頭帳戶 提領時點、地點及金額（新臺幣） 證據 主文 1 林霈茹 詐欺集團成員於109年7月15日17時30分致電林霈茹，佯稱為「御宿商旅店家」，因店家官網遭駭客入侵，導致以其名義預定5間房間，要協助其解除云云，致林霈茹陷於錯誤，於右列時間匯款至右列帳戶。 ①109年7月16日21時3分匯入4萬9989元至羅林芊妤郵局帳號00000000000000000號帳戶 ②109年7月16日21時10分匯入1萬9987元至上開帳戶 109年7月16日21時11分至21時13分在南投縣○○鎮○○街000號元富證券埔里分公司之臺灣新光商業銀行ATM自動櫃員機提領2萬元、2萬元、2萬元、1萬元 1.告訴人林霈茹於警詢之證述（警卷第28至30頁） 2.告訴人林霈茹臺灣企銀、台北富邦銀行存摺封面及內頁交易明細、自動櫃員機交易明細表（警卷第39至43頁） 3.詐欺匯款時間及提領一覽表、提領影像照片（警卷第223至254頁） 4.羅林芊妤郵局開戶基本資料及交易明細（警卷第205至208頁） 5.李奕勳玉山銀行開戶基本資料及交易明細（警卷第214至216頁） 6.第一商業銀行潮州分行109年8月20日一潮州字第00151號函暨檢附甘崑靈開戶基本資料及交易明細（警卷第188至202頁） 7.告訴人林霈茹報案相關資料（警卷第27、31至38頁） 孫志華犯三人以上共同詐欺取財罪，處有期徒刑壹年肆月。    ③109年7月16日21時58分匯入4萬9989元至李奕勳玉山銀行帳戶帳號0000000000000000號帳戶 ④109年7月16日22時匯入3萬2636元至上開帳戶 ⑤109年7月16日22時12分匯入2萬9985元至上開帳戶 109年7月16日22時10分至22時15分在南投縣○○鎮○○路00號臺中商銀埔里分行ATM自動櫃員機提領2萬元、2萬元、2萬元、2萬元、2仟元、3仟元、2萬元、7仟元      ⑥109年7月16日19時11分匯入2萬9987元至甘昆靈第一銀行帳戶帳00000000000000號 ⑦109年7月16日19時17分匯入2萬9987元至上開帳戶 ⑧109年7月16日19時29分匯入2萬9985元至上開帳戶 ①109年7月16日19時16分至19時19分在南投縣○○鎮○○路00號臺中商銀埔里分行ATM自動櫃員機提領2萬元、9仟元、2萬元、1萬元 ②109年7月16日19時35分至19時36分在南投縣○○鎮○○街000號元富證券埔里分公司之臺灣新光商業銀行ATM自動櫃員機提領2萬元、1萬元   2 黃政凱 詐欺集團成員於109年7月16日某時致電黃政凱，佯稱為網購平台客服人員，因工作人員失誤設為分期約定轉帳，將被連續扣款云云，致黃政凱陷於錯誤，於右列時間匯款至右列帳戶。 ①109年7月16日21時35分匯入2萬9985元至羅林芊妤郵局帳號00000000000000000號帳戶 ②109年7月16日21時40分匯入2萬7123元至上開帳戶 ③109年7月16日21時48分匯入8985元至上開帳戶 ①109年7月16日21時39分至21時40分在南投縣○○鎮○○路00號彰化銀行埔里分行ATM自動櫃員機提領2萬元、9仟元、9佰元 ②109年7月16日21時43分至21時44分在南投縣○○鎮○○街000號元富證券埔里分公司之臺灣新光商業銀行ATM自動櫃員機提領2萬元、7仟元 ③109年7月16日22時8分在南投縣○○鎮○○路00號彰化銀行埔里分行ATM自動櫃員機提領9仟元 1.告訴人黃政凱於警詢之證述（警卷第22至24頁） 2.轉帳交易明細資料（警卷第25至26頁） 3.詐欺匯款時間及提領一覽表、提領影像照片（警卷第223至254頁） 4.羅林芊妤郵局開戶基本資料及交易明細（警卷第205至208頁） 5.告訴人黃政凱報案相關資料（警卷第19至21頁） 孫志華犯三人以上共同詐欺取財罪，處有期徒刑壹年貳月。 3 劉晏瑞 詐欺集團成員於109年7月16日16時55分致電劉晏瑞，佯稱網路購物因送貨員輸入資料錯誤，導致連續扣款云云，致劉晏瑞陷於錯誤，於右列時間匯款至右列帳戶。 109年7月16日17時46分匯入9萬9999元至林光宏郵局帳號00000000000000000號 109年7月16日17時55分至17時57分在南投縣○○鎮○○路00號臺中商銀埔里分行ATM自動櫃員機提領2萬元、2萬元、2萬元、2萬元、2萬元 1.告訴人劉晏瑞於警詢之證述（警卷第72至74頁） 2.告訴人劉晏瑞中國信託銀行存摺封面（警卷第86頁） 3.詐欺匯款時間及提領一覽表、提領影像照片（警卷第223至254頁） 4.林光宏郵局開戶基本資料及交易明細（警卷第209至213頁） 5.告訴人劉晏瑞報案相關資料（警卷第71、75至85頁） 孫志華犯三人以上共同詐欺取財罪，處有期徒刑壹年參月。 4 許羽蓁 詐欺集團成員於109年7月16日17時30分致電許羽蓁，佯稱為郵局人員，因之前網購廠商收了2筆費用，要幫忙止付云云，致許羽蓁陷於錯誤，於右列時間匯款至右列帳戶。 109年7月16日18時11分匯入2萬9988元至林光宏郵局帳號00000000000000000號 109年7月16日18時22分至18時27分在南投縣○○鎮○○路00號臺中商銀埔里分行ATM自動櫃員機提領2萬元、1萬元  1.告訴人許羽蓁於警詢之證述（警卷第47至50頁） 2.告訴人許羽蓁銀行交易明細資料、郵局封面影本及交易明細（警卷第64、66、69至70頁） 3.詐欺匯款時間及提領一覽表、提領影像照片（警卷第223至254頁） 4.林光宏郵局開戶基本資料及交易明細（警卷第209至213頁） 5.告訴人許羽蓁報案相關資料（警卷第46、54至55、57至60、62頁） 孫志華犯三人以上共同詐欺取財罪，處有期徒刑壹年貳月。 5 李思瑩 詐欺集團成員於109年7月16日22時致電許羽蓁，後經許羽蓁將電話拿給李思瑩接聽，佯稱其為郵局人員，要使用其銀行帳戶，協助幫忙許羽蓁退還款項云云，致李思瑩陷於錯誤，於右列時間匯款至右列帳戶。 109年7月16日22時30分匯入2萬6998元至李奕勳玉山銀行帳戶帳號0000000000000000號帳戶 109年7月16日22時51分至22時52分在南投縣○○鎮○○路○段 000 號合作金庫銀行埔里分行 ATM自動櫃員機提領2萬元、7仟元 1.告訴人李思瑩於警詢之證述（警卷第51至53頁） 2.告訴人李思瑩台新國際商業銀行交易明細資料（警卷第65、67頁） 3.詐欺匯款時間及提領一覽表、提領影像照片（警卷第223至254頁） 4.李奕勳玉山銀行開戶基本資料及交易明細（警卷第214至216頁） 5.告訴人李思瑩報案相關資料（警卷第56、61、63頁） 孫志華犯三人以上共同詐欺取財罪，處有期徒刑壹年貳月。 6 黃福台 詐欺集團成員於109年7月16日16時57分致電黃福台，佯稱為網路賣家，因其電腦出現錯誤，顯示總共訂購21個遮陽布，避免重複扣款云云，致黃福台陷於錯誤，於右列時間匯款至右列帳戶。 ①109年7月16日17時54分匯入4萬9989元至甘昆靈玉山銀行帳戶帳0000000000000000號 ②109年7月16日18時4分匯入4萬9989元至上開帳戶 109年7月16日18時11分至18時14分在南投縣○○鎮○○路○段 00號第一銀行埔里分 行 ATM自動櫃員機提領2萬元、2萬元、2萬元、2萬元、1萬9仟元、9佰元 1.告訴人黃福台於警詢之證述（警卷第161至164頁） 2.告訴人黃福台玉山銀行存摺及交易明細資料（警卷第184、186頁） 3.詐欺匯款時間及提領一覽表、提領影像照片（警卷第223至254頁） 4.甘昆靈玉山銀行開戶基本資料及交易明細（警卷第203至204頁） 5.告訴人黃福台報案相關資料（警卷第160、166至178頁） 孫志華犯三人以上共同詐欺取財罪，處有期徒刑壹年貳月。 7 陽舜傑 詐欺集團成員於109年7月16日17時44分致電陽舜傑，佯稱為博客來書店，因公司設定錯誤造成重複扣款云云，致陽舜傑陷於錯誤，於右列時間匯款至右列帳戶。 109年7月16日19時41分匯入2萬9985元至甘昆靈玉山銀行帳戶帳0000000000000000號 109年7月16日18時11分至18時14分在南投縣○○鎮○○路○段 00號第一銀行埔里分行 ATM自動櫃員機提領2萬元、1萬元 1.告訴人陽舜傑於警詢之證述（警卷第140至142頁） 2.自動櫃員機交易明細表（警卷第151頁） 3.詐欺匯款時間及提領一覽表、提領影像照片（警卷第223至254頁） 4.甘昆靈玉山銀行開戶基本資料及交易明細（警卷第203至204頁） 5.告訴人陽舜傑報案相關資料（警卷第138至139、143至150、155至156、158至159頁） 孫志華犯三人以上共同詐欺取財罪，處有期徒刑壹年貳月。 8 陳利坪 詐欺集團成員於109年7月16日21時44分致電陳利坪，佯稱為MYBAT客服人員，因客服操作錯誤多出10筆訂單，要協助處理云云，致陳利坪陷於錯誤，於右列時間匯款至右列帳戶。 ①109年7月16日22時34分匯入4萬9987元至張涵茵臺灣銀行帳戶帳000000000000000號帳戶 ②109年7月16日22時37分匯入4萬9989元至上開帳戶 ①109年7月16日22時54分至22時59分在南投縣○○鎮○○路○段000號合作金庫銀行埔里分行ATM自動櫃員機提領2萬元、2萬元、2萬元、2萬元、2萬元、2萬元 ②109年7月16日23時3分在南投縣○○鎮○○路  000號臺灣企銀埔里分行ATM 自動櫃員機提領2萬元 ③109年7月16日23時11分在南投縣○○鎮○○路○段  00號第一銀行埔里分行 ATM自動櫃員機提領1萬元 1.告訴人陳利坪於警詢之證述（警卷第101至104頁） 2.交易明細（警卷第111頁） 3.詐欺匯款時間及提領一覽表、提領影像照片（警卷第223至254頁） 4.臺灣銀行營業部109年8月10日營存字第10900837431號函暨檢附張涵茵開戶基本資料及交易明細（警卷第217至222頁） 5.告訴人陳利坪報案相關資料（警卷第99至100、105至110、112頁） 孫志華犯三人以上共同詐欺取財罪，處有期徒刑壹年貳月。 9 鄭承芊 詐欺集團成員於109年7月16日22時致電鄭承芊，佯稱為MYBAT客服人員，因訂單設定錯誤多扣1萬餘元，要其依指示取消該筆款項云云，致鄭承芊陷於錯誤，於右列時間匯款至右列帳戶。 ①109年7月16日22時53分匯入4萬9987元至張涵茵臺灣銀行帳戶帳000000000000000號帳戶 ②109年7月16日22時55分匯入5123元至上開帳戶  1.告訴人鄭承芊於警詢之證述（警卷第90至92頁） 2.交易明細（警卷第97至98頁） 3.詐欺匯款時間及提領一覽表、提領影像照片（警卷第223至254頁） 4.臺灣銀行營業部109年8月10日營存字第10900837431號函暨檢附張涵茵開戶基本資料及交易明細（警卷第217至222頁） 5.告訴人鄭承芊報案相關資料（警卷第88至89、94至96頁） 孫志華犯三人以上共同詐欺取財罪，處有期徒刑壹年貳月。